【裁判字號】    98,抗,269
【裁判日期】    990122
【裁判案由】    停止執行
【裁判全文】
臺灣高等法院臺南分院民事裁定    98年度抗字第269號
抗  告  人  乙○○
相  對  人  嘉義縣竹崎地區農會
法定代理人  甲○○
上列當事人間聲請停止執行事件，對於中華民國98年11月2日台
灣嘉義地方法院98年度聲字第503號所為裁定提起抗告，本院裁
定如下：
    主  文
抗告駁回。
抗告程序費用新台幣壹仟元由抗告人負擔。
    理  由
一、聲請及抗告意旨略以：原審97年度執字第32733號民事執行
    事件所欲拍賣坐落嘉義縣竹崎鄉○○○段814、815、787、7
    98及800地號土地（下稱系爭土地），早在民國（下同）73
    年間由抗告人及債務人林文益在親友見證下達成分管協議，
    因抗告人為長子，故分管之面積較多，並非各人分管2分之1
    。不料林文益竟持不實之文件，以系爭土地之應有部分向相
    對人嘉義縣竹崎地區農會辦理土地貸款，其後因林文益貸款
    無法償還，而經相對人向本院聲請拍賣系爭土地之林文益應
    有部分，惟系爭土地實際上現由抗告人分管耕作中，相對人
    明知此情卻仍聲請拍賣系爭土地之林文益應有部分，顯已侵
    害抗告人之權益，故抗告人已提起第三人異議之訴，現由原
    審法院審理中，茲因上開強制執行事件已進入拍賣程序，系
    爭土地一旦拍賣，勢難回復原狀。從而抗告人願提供擔保，
    請求裁定停止對於原審97年度執字第32733號相對人與林文
    益間拍賣系爭土地應有部分之強制執行程序，遽原裁定駁回
    抗告人之聲請，顯有不當，為此提起抗告求為廢棄原裁定等
    語。
二、按強制執行程序開始後，除法律另有規定外，不停止執行；
    有回復原狀之聲請，或提起再審或異議之訴，或對於和解為
    繼續審判之請求，或提起宣告調解無效之訴、撤銷調解之訴
    ，或對於許可強制執行之裁定提起抗告時，法院因必要情形
    或依聲請定相當並確實之擔保，得為停止強制執行之裁定，
    強制執行法第18條定有明文。而強制執行法第18條第1項規
    定強制執行程序開始後，除法律另有規定外，不停止執行，
    明示以不停止執行為原則，同條第2項所以例外規定得停止
    執行，係因回復原狀等訴訟如果勝訴確定，據以強制執行之
    執行名義將失其效力，為避免債務人發生難以回復之損害，
    故於受訴法院認有必要時，得裁定停止執行。如果受訴法院
    認無必要，僅因債務人聲明願供擔保，亦須裁定停止執行，
    無異許可債務人僅憑一己之意思，即可達到停止執行之目的
    ，不僅與該條所定原則上不停止執行之立法意旨有違，且無
    法防止債務人濫行訴訟以拖延執行，故應認為縱債務人聲明
    願供擔保，仍須受訴法院認有必要者，始得裁定停止執行（
    最高法院98年度第3次民事庭會議決議參照）。次按第三人
    就執行標的物有足以排除強制執行之權利者，得於強制執行
    程序終結前，向執行法院對債權人提起異議之訴，強制執行
    法第15條前段定有明文。而該條文所謂「就執行標的物有足
    以排除強制執行之權利者」，係指對於執行標的物擁有所有
    權、典權、留置權、質權等物權效力之權利存在，得以對抗
    包含債權人在內之第三人之情形者，始足當之（最高法院44
    年台上字第721號判例、85年度台上字第2020號判決參照）
    ；反之，就執行標的物如無上揭物權之權利存在，自無提起
    第三人異議之訴，據以排除強制執行之權利。
三、經查：本件原審法院97年度執字第32733號強制執行事件將
    欲執行之標的物，為拍賣相對人之債務人林文益所有系爭土
    地之應有部分，此有原審98年8月25日嘉院和97執弘字第327
    33號公告可參，而抗告人並不否認債務人林文益就系爭土地
    之應有部分權利，僅主張系爭土地有「分管契約」存在，目
    前由抗告人耕作使用中等情，此有抗告人於原審聲請暨異議
    狀及於本院之抗告狀暨所附之文件附卷可稽，從而，抗告人
    前開主張既非以擁有所有權、典權、留置權、質權等物權效
    力之權利存在為理由，依上開說明，自無提起第三人異議之
    訴，據以排除強制執行之權利。況本件倘有如抗告人所述各
    共有人就系爭土地有「分管契約」存在，因上開分管契約並
    未經登記，無法適用民法第826條之1之規定，然徵諸大法官
    釋字第349號解釋意旨，債務人林文益於系爭土地應有部分
    經拍賣後，除應有部分之受讓人不知悉有分管契約，亦無可
    得而知之情形外，林文益於讓與前與其他共有人所訂之分管
    契約，對於受讓之第三人仍繼續存在，並不致影響抗告人對
    系爭土地之分管使用權利，是此部分尚難認抗告人有排除本
    件強制執行程序之利益存在。
四、綜上所述，抗告人主張對於系爭土地有「分管契約」存在，
    而提起第三人異議之訴，顯非屬足以排除強制執行之權利，
    核無停止強制執行之必要，原審因而駁回抗告人之聲請，並
    無不合，抗告意旨猶執前詞指摘原裁定不當，求予廢棄改判
    ，為無理由，應予駁回。
據上論結，本件抗告為無理由，依強制執行法第30條之1，民事
訴訟法第495條之1第1項、第449條第1項、第95條、第78條，裁
定如主文。
中    華    民    國    99    年    1     月    22    日
                  民事第二庭  審判長法  官  陳光秀
                                    法  官  李文賢
                                    法  官  莊俊華
上為正本係照原本作成。
本裁定除以適用法規顯有錯誤為理由外，不得再抗告。如提出再
抗告，應於收受送達後10日內委任律師為代理人向本院提出再抗
告狀（須附繕本），並繳納再抗告費新台幣1千元。
中    華    民    國    99    年    1     月    22    日
                                    書記官  吳銘添
【附記】
民事訴訟法第495條之1第2項準用同法第466條之1第1、2項規定
：
(1)對於第二審判決上訴，上訴人應委任律師為訴訟代理人。但上
  訴人或其法定代理人具有律師資格者，不在此限。
(2)上訴人之配偶、三親等內之血親、二親等內之姻親，或上訴人
  為法人、中央或地方機關時，其所屬專任人員具有律師資格並
  經法院認為適當者，亦得為第三審訴訟代理人。
民事訴訟法第466條之2第1項：
  上訴人無資力委任訴訟代理人者，得依訴訟救助之規定，聲請
  第三審法院為之選任律師為其訴訟代理人。

司法院資訊處製作；財團法人民間司法改革基金會備份。
